【裁判字號】    97,訴,360
【裁判日期】    971230
【裁判案由】    侵權行為損害賠償
【裁判全文】
臺灣花蓮地方法院民事判決               97年度訴字第360號
原      告  甲○○
訴訟代理人  吳秋樵律師
被      告  乙○○
上列當事人間因妨害婚姻案件，原告提起刑事附帶民事訴訟請求
侵權行為損害賠償事件，經本院刑事庭裁定（97年度花簡附民字
第19號）移送前來，本院於中華民國97年12月17日言詞辯論終結
，判決如下：
    主  文
被告應給付原告新台幣拾伍萬元，及自民國97年7月12日起至
清償日止，按年息5％計算之利息。
原告其餘之訴駁回。
訴訟費用由被告負擔35％；餘由原告負擔。
本判決原告勝訴部分得假執行。
原告其餘假執行之聲請駁回。
    事實及理由
一、原告起訴主張：被告明知訴外人陳秀萍係原告之配偶，猶於
    民國95年8月間，在花蓮縣境內，在陳秀萍所使用自小客車
    內，與陳秀萍相姦2次。被告所為，破壞原告婚姻之純潔性
    ，致原告汲汲經營之婚姻已在破滅邊緣，顯係重大不法侵害
    原告基於配偶身分所應有之身分法益，且造成原告婚姻幾近
    破裂，已達情節重大，致原告精神上受有相當之痛苦，為此
    爰依侵權行為法律關係，請求被告賠償原告所受非財產上之
    損害新台幣（下同）1000,000元等語。並聲明：(一)被告應給
    付原告1,000,000元，及自起訴狀繕本送達翌日即97年7月12
    日起至清償日止，按年息5％計算之利息；(二)願供擔保，請
    准宣告假執行。
二、被告對於原告主張被告與陳秀萍相姦之事實，及其對原告應
    負侵權行為損害賠償責任乙節不爭執，惟辯稱：原告請求之
    慰撫金金額過高，伊無力清償等語。並聲明：原告之訴駁回
    。
三、本院之判斷：
    本件兩造協議爭點限縮為：原告請求慰撫金100萬元，是否
    合理？經查：
  (一)被告與原告之妻陳秀萍發生性關係，已破壞原告家庭生活之
    圓滿幸福，使原告苦心經營之婚姻因而破碎，被告故意以背
    於善良風俗之方式，干擾妨害原告之婚姻關係，破壞原告婚
    姻生活之圓滿安全及幸福，侵害原告基於與陳秀萍之配偶關
    係之身分法益可謂情節重大，而原告於婚姻關係中遭此事故
    ，極為不堪，足見其精神上所受打擊甚大，則原告依民法第
    184條第1項後段、第195條第1項、第3項之規定，請求被告
    賠償其所受非財產上之損害即精神慰撫金，自屬有據。
  (二)按慰撫金之核給標準，應斟酌雙方身分、地位及經濟狀況及
    其他各種情形核定之，最高法院著有76年台上字第1908 號
    判例可資參照。查原告為高中肄業，職業為廚師，每月收入
    約6、7萬元，另在大陸有投資餐廳，預估營收約100萬元，
    名下有西元1991年出廠之汽車1輛；被告為國中畢業，職業
    為污水下水道公共工程工人，每月收入約4萬元，名下無財
    產，此據兩造陳明在卷，並有稅務電子閘門財產所得調件明
    細表在卷可稽。復參酌被告所為，致使原告夫妻間共組家庭
    所需之互信基礎喪失，破壞原告家庭之幸福圓滿，此自令原
    告深受打擊，足徵原告所受精神上之痛苦非微。本院斟酌前
    述兩造之經濟能力、被告加害情形、相姦次數及原告痛苦之
    程度等情狀，認原告請求精神慰撫金100萬元，尚屬過高，
    應核減為35萬元為相當。
四、從而，原告本於侵權行為法律關係，請求被告給付精神慰撫
    金35萬元，及自起訴狀繕本送達翌日即97年7月12日起至清
    償日止，按年息5％計算之利息，為有理由，應予准許；逾
    此部分之請求，則屬無據，應駁回之。
五、本件事證已臻明確，兩造其餘攻擊防禦方法及證據調查，核
    與本件判決結果不生影響，爰不逐一論述，附此敘明。
六、原告陳明願供擔保，請准宣告假執行，經核原告勝訴部分，
    判決所命給付金額未逾500,000元，應依職權宣告假執行。
    至於原告敗訴部分，其假執行之聲請失所附麗，應予駁回。
七、訴訟費用負擔之依據：依民事訴訟法第79條。
中    華    民    國    97    年    12    月    30    日
                        臺灣花蓮地方法院民事庭
                            法      官  陳燁真
上列為正本係照原本作成。
如不服本判決，應於送達後20日內，向本院提出上訴狀並表明上
訴理由，如於本判決宣示後送達前提起上訴者，應於判決送達後
20日內補提上訴理由書(須附繕本)。
中    華    民    國    97    年    12    月    30    日
                            法院書記官  王心怡


司法院資訊處製作；財團法人民間司法改革基金會備份。
